臺灣彰化地方法院民事裁定
                                   109年度家聲抗字第20號
抗  告  人  財政部國有財產署中區分署

法定代理人  趙子賢  
代  理  人  李曉玫  
複代理人    李鴻良  
相  對  人  黃緗淂  
代  理  人  朱坤棋律師
上列當事人間聲請選任遺產管理人事件，抗告人對本院於民國10
9年6月16日本院109年度司繼字第746號裁定提起抗告，本院裁定
如下： 
　　主　　文
抗告駁回。
抗告費用由抗告人負擔。
　　理　　由
一、本事件經合議庭審酌全案卷證，核認原審裁定之結果係於法
    相合，應予維持，並引用原裁定記載之事實及理由。 
二、抗告意旨略以：
    相對人為坐落彰化縣○○鄉○○○段0000地號土地之共有人，相
    對人已起訴請求分割共有土地，惟土地共有人張壬癸於民國
    79年6月13日死亡，其繼承人均已死亡，為此聲請選任被繼
    承人張壬癸之遺產管理人，經鈞院以109年度司繼字第746號
    民事裁定選任抗告人為被繼承人張壬癸之遺產管理人。惟本
    案遺產管理人需處理土地共有物分割訴訟，涉及民法及土地
    法等相關法令，遺產管理人應具有相當之法律知識及能力來
    處理上述訴訟。因抗告人係一公務機關，相關專業法令問題
    ，仍必須另外委託律師或地政士辦理，抗告人擔任遺產管理
    人後又再委託他人，浪費國家人力物力，本案遺產管理人宜
    由專業人士擔任，又因抗告人截至目前人力關係，尚有百餘
    件無人承認案件無法結案，為避免影響辦理其他無人承認繼
    承案件之進度及時程與其他業務推動，恐無力再擔任本件被
    繼承人張壬癸之遺產管理人。抗告人既無意願擔任遺產管理
    人，建議由相對人提供合適人選，或由鈞院函請律師、會計
    師、地政士、記帳士公會推薦合適人選等語。並聲明：原裁
    定選任財政部國有財產署中區分署為被繼承人張壬癸之遺產
    管理人部分廢棄。
三、相對人答辯略以：
    按民法第1185條規定，無繼承人承認繼承之遺產，於清償債
    權並交付遺贈物後，如有賸餘，歸屬國庫。又國有財產署為
    國家管理財產機關，負責全國國土或財產之管理事務，本質
    上負有為民之公益性質。而國有財產署訂有「代管無人承認
    繼承遺產作業要點」，專責處理法院指定該署或所屬各分署
    代管無人承認繼承遺產案件，而各區分署均設有接管科，執
    掌「代管無人繼承遺產之登記及債權債務之清理」業務，足
    認代管無人承認繼承遺產，本為該署之職責。則本件選任抗
    告人為遺產管理人，應無不當。並聲明：抗告駁回。
四、本院之判斷：
  ㈠按民法第1177條立法理由所揭示之意旨，遺產管理人之選任
    ，旨在維護公益及被繼承人債權人之利益，而非以遺產管理
    人管理遺產是否有實質利益為唯一考量，且法院選任之遺產
    管理人，除自然人外，亦得選任公務機關，家事事件法第13
    6條第3項就此定有明文。而依該法條立法意旨「無人承認繼
    承之遺產清理完畢後，如有賸餘，應歸屬國庫，而國有財產
    向由公務機關擔任管理人，爰設第三項」，是以法院在選任
    無人承認繼承之被繼承人之遺產管理人時，應綜合個案之主
    、客觀所有相關情狀，妥為考量後，選任適合之人擔任遺產
    管理人。又法院就此類非訟事件，本具有裁量權，並不受當
    事人或利害關係人之聲明或主張之拘束，而應依職權妥適選
    任合適之人擔任遺產管理人；至選任遺產管理人，固應適度
    尊重該無人承認繼承事件之利害關係人之主觀意願，即在該
    利害關係人主觀上有意願擔任，且客觀上亦屬適任之遺產管
    理人時，法院自得優先選任之；反之，縱該利害關係人主觀
    上有意願擔任遺產管理人，惟客觀上並不適任時，法院仍不
    得徒因其具有主觀意願，率爾指定其為遺產管理人，以免有
    瓜田李下之嫌。再者，並非無人承認繼承事件之利害關係人
    ，主觀上無擔任遺產管理人之意願，法院即不應或不得選定
    該無意願之利害關係人為遺產管理人。是以，法院得綜合該
    個案之主、客觀情狀，妥為考量後選定國有財產署擔任遺產
    管理人。  　　
  ㈡本件相對人與被繼承人張壬癸均為坐落彰化縣○○鄉○○○段0000
    地號土地之共有人，相對人訴請分割上開土地，經本院以10
    9年度訴字第538號分割共有物事件受理在案，然因被繼承人
    張壬癸已於79年6月13日死亡，且無民法第1138條所定之繼
    承人，致影響上開訴訟程序之進行，因而向本院聲請為被繼
    承人張壬癸選任遺產管理人，經原審裁定選任抗告人擔任遺
    產管理人在案。抗告人雖執前詞，主張其有不適宜擔任遺產
    管理人等語。然本院考量依法選任公務機關擔任遺產管理人
    ，應維護公益，而公務機關更不能以業務繁重為推拖。況本
    件上開土地使用類別為甲建築用地、面積為2385.96平方公
    尺、109年1月之公告現值為每平方公尺新台幣（下同）5000
    元、被繼承人權利圍12分之1，計算出其公告現值就達99萬4
    150元，將來終局處分，實有相當利益。抗告人不應不盡勞
    務、維護國家財產利益。
　㈢參以遺產管理人之職務，苟非熟悉其作業流程者，實不易執
    行其職務，而抗告人係依國有財產法第9條設立之機關，依
    法綜理國有財產事務，且徵諸財政部國有財產署組織法第2
    條規定，有關該局之職掌既包括國有財產之清查、管理、處
    理、改良、利用、檢核、統籌調配、估價等項，且該署並設
    有接收保管組、管理處分組、改良利用組、資訊室、法制室
    ，分別掌理上開事項，足見抗告人在管理財產方面，確實相
    當熟稔。況且，國有財產署為代管無人承認繼承之遺產，另
    制定有「代管無人承認繼承遺產作業要點」，更足證抗告人
    於遺產管理人職務之操作，應已至為嫻熟，且可進而確信有
    關代管無人承認繼承之遺產，係屬抗告人依法應執行之事務
    。至抗告人主張其受限於員額編制或恐影響其他業務推動，
    而無力再擔任遺產管理人職務，且抗告人若擔任遺產管理人
    ，需再委託他人處理等詞，實非拒絕出任該職務之理由。
　㈣綜上，本院認原審綜合本件所有相關情狀而為考量後，裁定
    選任具有管理專業能力之抗告人為遺產管理人，經核於法尚
    無違法或不當之處。抗告人仍執前詞，指摘原裁定不當，求
    為廢棄，為無理由，應予駁回。 　　　 
五、據上論結，本件抗告為無理由，依家事事件法第97條，非訟
    事件法第46條、第21條第2項，民事訴訟法第495條之1第1項
    、第449條第1項、第95條、第78條，裁定如主文。　　
中　　華　　民　　國　110　　年　　5    月　　28  　　日
                  家事法庭  審判長  法  官  王美惠
                                    法  官  詹秀錦
                                    法  官  王鏡明
　　　　　　　　　　　　　　　　　　 
以上正本係照原本作成。
本裁定僅得以適用法規顯有錯誤為理由，提起再抗告。如提起再
抗告，應於收受送達後10日內委任律師為代理人向本院提出再抗
告狀。
中　　華　　民　　國　110　　年　　5    月　　28  　　日
                                    書記官　施嘉玫